【裁判字號】    92,訴,1463
【裁判日期】    920530
【裁判案由】    損害賠償
【裁判全文】
臺灣臺中地方院民事裁定                      九十二年度訴字第一四六三號
  原      告    玖岱資訊有限公司
  兼
  法定代理人    丙○○
  共      同
  訴訟代理人    陳益軒  律師
  被      告    乙  ○        .
                甲○○        .
右當事人間，請求損害賠償事件，經刑事庭移送前來，本院裁定如左：
    主      文
原告之訴及假執行之聲請均駁回。
訴訟費用由原告負擔。
    理      由
一、按起訴不備要件者，法院應以裁定駁回之，民事訴訟法第二百四十九條第一項第
    六款定有明文。又刑事庭移送民事庭之附帶民事訴訟，僅移送後之訴訟程序應適
    用民事訴訟法，至移送前之訴訟程序是否合法，仍應依刑事訴訟法決定，故不得
    提起附帶民事訴訟而提起者，如刑事庭未依刑事訴訟法第五百零二條第一項規定
    以判決駁回原告之訴，而逕以裁定移送民事庭者，其訴之不合法不因移送民事庭
    而受影響，受移送之民事庭仍應以原告之訴為不合法，以裁定駁回之，最高法院
    六十六年台上字第一０九四號著有判例可資參照。
二、原告玖岱資訊有限公司（下稱玖岱公司）部分：
    (1)原告玖岱公司於本院八十九年度訴字第一七０六號被告等被訴偽造有價證券案
      件審理中，提起附帶民事訴訟，主張：被告二人，於受原告玖岱公司聘任期間
      向原告玖岱公司要求購買娃娃車，供公務使用，原告不察，遂應充購買，惟事
      後被告二人竟未為公司購買娃娃車，而改購自用小客車供彼二人私人代步之用
      ，公司結束後，被告二人將該私購之Ｈ六─八二九七號車，於八十七年四月二
      十八日私自過戶與訴外人王景賢，而拒絕還原告玖岱公司，足生損害於玖岱公
      司，案經原告提起告訴，並由台中地方法院檢察署提起公訴，爰依侵權行為及
      委任之法律關係，請求被告連帶賠償原告原用以購買娃娃車之預算新台幣（下
      同）五十萬元，及自訴狀繕本送達翌日起至清償日止，按年息百分之五計算之
      利息，並陳明願供擔保請准宣告假執行。
    (2)惟查，上開原告玖岱公司指訴被告共同涉犯業務侵占罪嫌部分，經本院刑事庭
      審理結果，認為該部分不能認為被告犯罪，而為無罪判決之諭知，有本院八十
      九年度訴字第一七六０號判決在卷可稽。按刑事訴訟諭知無罪、免訴或不受理
      之判決者，應以判決駁回原告之訴。刑事訴訟法第五百零三條第一項前段定有
      明文。本院刑事庭未依上開規定判決駁回原告之訴及假執行之聲請，而誤以裁
      定移民事庭審理，參照首揭判例意旨，其訴之不合法不因移送民事庭而受影響
      ，本院仍應以原告之訴不合法，以裁定駁回之。其假執行之聲請應併予駁回。
三、原告丙○○部分：
    (1)原告丙○○主張：原告與被告於八十五年間共同成立玖岱公司，被告乙○、甲
      ○○共同意為為自己不法之利益，未經玖岱公司之授權，擅自盜用玖岱公司章
      及原告私章蓋用於受託保管之玖岱公司空白支票上，簽發發票人為玖岱公司之
      支票共十六張，支票嗣因存款不足而退票，致成為拒絕往來戶，連帶嚴重影響
      原告丙○○個人之名譽（原告丙○○之信用，業因玖岱公司支票拒絕往來，連
      帶亦成拒絕往來戶），爰依民法第一百八十四條第一項、第一百八十五條及第
      一百九十五條第一項之規定，請求被告連帶賠償原告精神上之慰撫金五十萬元
      ，並陳明願供擔保請准宣告假執行。
    (2)按因犯罪而受損害之人，於刑事訴訟程序得附帶提起民事訴訟，對於被告及依
      民法負賠償責任之人，請求回復其損害，刑事訴訟法第四百八十七條第一項固
      定有明文。然因犯罪而受損害之人，於刑事訴訟程序附帶提起民事訴訟，對於
      被告請求回復其損害，其請求回復之損害，以被訴犯罪事實所生之損害為限，
      否則縱令得依其他事由，提起民事訴訟，亦不得於刑事訴訟程序附帶為此請求
      ，最高法院著有六十年臺上字第六三三號判例可資參照。準此可知，於刑事訴
      訟程序附帶提起民事訴訟，對於被告請求回復其損害，須所受之損害，係由於
      被告犯罪所致。換言之，附帶民事訴訟之提起，必以刑事訴訟程序之存在為前
      提，若非刑事訴訟程序認定之犯罪事實侵害其私權，縱因同一事故而受有損害
      ，亦不得對於應負賠償責任之人，提起附帶民事訴訟。經查，本院八十九年度
      訴字第一七六０號刑事判決認定之犯罪事實乃被告乙○、甲○○連續事先未經
      原告丙○○同意，逾越玖岱公司及丙○○之授權範圍，擅自盜用玖岱公司及丙
      ○○之支票印鑑章，蓋用於受託保管之玖岱公司空白支票上，而簽發發票人為
      玖岱公司之支票，並分別持交他人以行使，犯有刑法第三百四十二條第一項、
      第二項之背信罪、背信未遂罪及第二百零一條之偽造有價證券罪。按支票乃有
      價證券之一種，執有支票，得行使其票面記載之權利。偽造支票不能兌現，固
      為破壞社會交易之信用，有害社會法益，但同時亦侵害發票人或執票人之權利
      ，雖不能謂個人法益未受損害。惟查，本件被告偽造之支票發票人為玖岱公司
      ，原告並非被偽造支票之發票人，亦非背書人或持票人等票據債務人或權利人
      ，要難認原告因被告偽造支票之行為，其私權上受有損害，即被告所犯偽造有
      價證券罪之直接被害人乃玖岱公司，而非該公司負責人之原告，縱認原告主張
      其因擔任玖岱公司負責人，因玖岱公司被列為拒絕往來戶致其信譽受損等情屬
      實，亦非本件被告犯罪所生之損害；且該名譽受損之情，亦非刑事判決認定之
      犯罪事實，是原告並非本件被告犯罪而受損害之人，依前開說明，其於刑事訴
      訟程序提起附帶民事訴訟，與刑事訴訟法第四百八十七條所定之要件不符，難
      認合法，其假執行之聲請亦缺乏宣告之依據，均應予駁回。
四、依民事訴訟法第二百四十九條第一項第六款、第九十五條、第七十八條、第八十
    五條第一項前段，判決如主文。
中      華      民      國    九十二    年      五      月      三十    日
                              臺灣臺中地方法院民事第一庭
~B法    官  吳幸芬
右正本證明與原本無異。
如不服本判決，應於判決送達後廿日之不變期間內，向本院提出上訴狀。
中      華      民      國    九十二    年      五      月      三十    日
~B書記官


司法院資訊處製作；財團法人民間司法改革基金會備份。
